【裁判字號】    95,苗簡,312
【裁判日期】    950811
【裁判案由】    清償借款
【裁判全文】
臺灣苗栗地方法院民事簡易判決         95年度苗簡字第312號
原      告  乙○○
被      告  甲○○
上列當事人間請求清償借款事件，本院於民國95年7月26日言詞
辯論終結，判決如下：
    主  文
被告應給付原告新臺幣壹拾貳萬元，及自民國九十五年六月二十
九日起至清償日止，按年息百分之五計算之利息。
訴訟費用由被告負擔。
本判決得假執行。
    事實及理由
壹、原告之聲明：如主文第1項所示。
貳、事實摘要：
一、原告起訴主張：被告前向原告借款新臺幣（下同）120,000
    元，並簽發支票號碼0000000 號、面額120,000 元之支票1
    紙（以下簡稱系爭支票）交由原告收執，供上開借款之擔保
    。詎上開借款迄未清償，雖經原告提示系爭支票，亦因存款
    不足及拒絕往來戶而遭退票。為此，依消費借貸之法律關係
    ，請求被告給付如主文第1 項所示金額及法定遲延利息等語
    。
二、被告則以：系爭支票係供向原告借錢之擔保，所借款項已清
    償完畢，只是忘了將系爭支票取回，且系爭支票之發票日為
    原告自行填載，時效期間已屆滿等語，資為抗辯。
參、法院之判斷：
一、本件系爭支票為被告簽發交付原告，供作被告向原告借款之
    擔保，發票日為原告所填載，嗣經原告提示系爭支票而未獲
    付款等情，為兩造所不爭執，並有系爭支票及退票理由單附
    卷可憑，自堪信為真實。
二、按請求履行債務之訴，原告就其所主張債權發生原因之事實
    ，固有舉證之責任，若被告自認此項事實而主張該債權已因
    清償而消滅，則清償之事實，應由被告負舉證之責任，此觀
    民事訴訟法第277 之規定自明，此有最高法院28年上字第19
    20號判例意旨可資參照。本件被告就其向原告借款之事實，
    既不否認，則依上開判例意旨，自應就其所辯債務已清償之
    事實，負舉證證明之責。惟被告就其所辯借款已清償之事實
    ，迄未能舉證證明，則其上開所辯，自無足採。原告主張被
    告迄未清償120,000 元借款之事實，自堪認為真實。另本件
    原告係依消費借貸之法律關係而為請求，其消滅時效期間依
    民法第125 條規定為15年。是系爭支票之短期時效縱已經過
    ，亦無礙原告所為本件之請求。被告所辯時效期間屆滿云云
    ，亦無足採。
三、按稱消費借貸者，謂當事人一方移轉金錢或其他代替物之所
    有權於他方，而約定他方以種類、品質、數量相同之物返還
    之契約。借用人應於約定期限內，返還與借用物種類、品質
    、數量相同之物，民法第474 條第1 項、第478 條前段定有
    明文。本件被告向原告借款120,000 元迄未清償，既如前述
    。從而，原告本於消費借貸之法律關係，請求被告給付120,
    000 元，及自95年6 月29日起至清償日止，按年息百分之5
    計算之利息，為有理由，應予准許。
四、本件係關於財產權之訴訟其標的金額在500,000元以下之簡
    易訴訟程序，本院為被告敗訴之判決，應依民事訴訟法第
    389條第1項第3款規定，依職權宣告假執行。
五、據上論結，本件原告之訴為有理由，依民事訴訟法第436 條
    第2 項、第78條、第389 條第1 項第3 款，判決如主文。
中    華    民    國    95    年    8     月    11    日
                  苗栗簡易庭法  官  王萬金
以上正本係照原本作成。
如對本判決上訴，須於判決送達後20日內向本院提出上訴狀。
                            書記官  劉碧雯
中    華    民    國    95    年    8     月    11    日


司法院資訊處製作；財團法人民間司法改革基金會備份。
